臺灣高雄地方法院刑事判決　　　　　　　100年度訴字第322號
公　訴　人　臺灣高雄地方法院檢察署檢察官
被　　　告　李億倫
上列被告因毒品危害防制條例案件，經檢察官提起公訴（99年度
毒偵字第6358號），本院依簡式審判程序判決如下：
    主  文
李億倫施用第一級毒品，處有期徒刑柒月。
    事  實
一、李億倫前因施用毒品案件，經本院以民國98年度審毒聲字第
    629 號裁定送觀察勒戒後，因認無繼續施用傾向，於98年9
    月25日執行完畢釋放。又於觀察勒戒執行完畢釋放後5 年內
    ，因施用毒品案件，經本院以99年度簡字第2224號判決判處
    有期徒刑3 月確定，於100 年4 月1 日易科罰金執行完畢（
    未構成累犯）。詎不知警惕，基於施用第一級毒品海洛因之
    犯意，於99年10月7 日16時15分許，在臺灣高雄地方法院檢
    察署採尿時起回溯72小時內之某時，在高雄市大寮區朋友住
    處，以將海洛因置於香菸內，再以火點燃方式，施用第一級
    毒品海洛因1 次。嗣於99年10月7 日因假釋付保護管束期間
    ，經臺灣高雄地方法院檢察署觀護人室通知到署依法完成採
    集尿液檢體，送驗後，結果呈嗎啡陽性反應。
二、案經高雄地方法院檢察署檢察官簽分偵查起訴。
    理  由
一、本件被告李億倫所犯為死刑、無期徒刑、最輕本刑為3 年以
    上有期徒刑以外之罪，其於準備程序進行中，就被訴事實為
    有罪之陳述，經告知簡式審判程序之旨，並聽取當事人之意
    見後，本院裁定改行簡式審判程序，合先敘明。
二、上開犯罪事實，業據被告李億倫於本院審理中坦白承認。而
    被告尿液先後經送台灣檢驗科技股份有限公司、正修科技大
    學超微量研究科技中心以EIA 酵素免疫分析法、GC/MS 氣相
    層析/ 質譜儀法檢驗後，結果均呈現嗎啡陽性反應，有台灣
    檢驗科技股份有限公司99年10月21日濫用藥物尿液檢驗報告
    、正修科技大學超微量研究科技中心100 年1 月20日尿液檢
    驗報告在卷可稽。爰審酌(一)氣相層析質譜儀（GC／MS）乃目
    前就藥物篩檢結果必須進一步確認時最常採用之確認方法，
    因此在良好的操作條件之下，以氣相層析質譜儀作藥物及其
    代謝物之定性及定量分析，幾乎不會有偽陽性反應產生，業
    經行政院國軍退除役官輔導委員會台北榮民總醫院於83年4
    月7 日以（83）北總內字第03059 號函示明確。(二)又海洛因
    係嗎啡經化學合成之半人工合成品，毒性倍於嗎啡，其經吸
    食或施打入人體，經新陳代謝作用又分解成嗎啡，故海洛因
    在進入人體後，均以嗎啡型態排於尿液中，故於吸食或施打
    海洛因者尿液中，可檢出嗎啡陽性反應，業經憲兵司令部80
    年5 月7 日以（80）鑑驗字第1746號函示明確。從而，被告
    尿液經以氣相層析質譜儀鑑驗後，結果呈嗎啡陽性反應，已
    如前述，是依前開函示意旨，被告自白核與事實相符，其施
    用第一級毒品海洛因1 次之犯行，堪以認定。
三、論罪科刑
  (一)按犯毒品危害防制條例第10條之罪，經觀察、勒戒後，認無
    繼續施用毒品之傾向，應即釋放，並為不起訴處分；認有繼
    續施用毒品之傾向者，應由檢察官聲請法院裁定令入戒治處
    所施以強制戒治，至無繼續戒治之必要，強制戒治期滿，應
    即釋放，由檢察官為不起訴處分。經觀察勒戒、強制戒治執
    行完畢釋放後，5 年內再犯第10條之罪，依93年1 月9 日修
    正施行之毒品危害防制條例第23條第2 項規定意旨，應由檢
    察官偵查起訴。又依修正後之規定，僅限於「初犯」及「5
    年後再犯」二種情形，始應先經觀察、勒戒或強制戒治程序
    。倘被告於5 年內已再犯，經依法追訴處罰，縱其第3 次（
    或第3 次以上）再度施用毒品之時間，在初犯經觀察、勒戒
    或強制戒治執行完畢釋放5 年以後，已不合於「5 年後再犯
    」之規定，且因已於「5 年內再犯」，顯見其再犯率甚高，
    原實施觀察、勒戒或強制戒治，已無法收其實效，即應依該
    條例第10條處罰（最高法院97年度第5 次刑事庭會議決議參
    照）。
  (二)查被告前因施用毒品案件，經本院以98年度審毒聲字第629
    號裁定送觀察勒戒後，因認無繼續施用傾向，於98年9 月25
    日執行完畢釋放。又於觀察勒戒執行完畢釋放後5 年內，因
    施用毒品案件，經本院以99年度簡字第2224號判決判處有期
    徒刑3 月確定，於100 年4 月1 日執行完畢等情，有臺灣高
    雄地方法院檢察署刑案資料查註紀錄表、臺灣高等法院被告
    前案紀錄表及臺灣高雄地方法院被告院內索引卡記錄表可證
    。因被告於觀察勒戒執行完畢釋放後，5 年內再犯毒品危害
    防制條例第10條之罪，是依前開說明，應依法論科。
  (三)另海洛因為毒品危害防制條例所稱之第一級毒品，此觀諸該
    條例第2 條第2 項第1 款甚明，被告施用上開毒品，核其所
    為，係違反毒品危害防制條例第10條第1 項之施用第一級毒
    品罪。被告施用第一級毒品前持有第一級毒品之行為，本應
    論以持有之罪，惟該次持有毒品之低度行為為其後施用毒品
    之高度行為所吸收，不另論罪。爰審酌被告經觀察勒戒後，
    未戒絕毒品，另再施用毒品，顯見其自制力不足，無法擺脫
    毒品，故應藉由刑罰之執行，以收教化之功能，並參以被告
    犯後坦承施用毒品犯行，所犯係自傷行為，尚未害及他人等
    一切情狀，量處如主文所示之刑，以資懲儆。此外，被告前
    因施用毒品案件，先經檢察官為緩起訴處分；且因再犯復經
    本院以99年度簡字第2224號判決判處有期徒刑3 月確定，於
    100 年4 月1 日易科罰金執行完畢（未構成累犯）等情，有
    臺灣高等法院被告前案紀錄表在卷可參，因被告就本件施用
    毒品案件，已非其於觀察勒戒後，初犯施用毒品案件，故認
    不宜以最低刑度論處，附此敘明。
據上論斷，應依刑事訴訟法第273 條之1 第1 項、第299 條第1
項前段，毒品危害防制條例第10條第1 項，判決如主文。
本案經檢察官陳秉志到庭執行職務。
中    華    民    國   100    年    4     月    29    日
                  刑事第四庭  審判長法  官  方百正
                                    法  官  葉文博
                                    法  官  謝文嵐
以上正本證明與原本無異。
如不服本判決應於收受判決後10日內向本院提出上訴書狀，並應
敘述具體理由。其未敘述上訴理由者，應於上訴期間屆滿後20日
內向本院補提理由書( 均須按他造當事人之人數附繕本) 「切勿
逕送上級法院」。
中    華    民    國   100    年    4     月    29    日
                                    書記官  鄒秀珍
附錄本案論罪科刑法條：
毒品危害防制條例第10條第1項
施用第一級毒品者，處六月以上五年以下有期徒刑。